臺灣臺北地方法院刑事裁定　　　　　　 　96年度聲字第240號
聲　請　人　臺灣臺北地方法院檢察署檢察官
被　　　告　乙○○
　　　　　　甲○○
上列被告因偽造文書等案件，聲請人聲請單獨宣告沒收專科沒收
之物（95年度偵緝字第2320號、95年度偵緝字第2856號、96年度
聲沒字第21號），本院裁定如下：
    主  文
扣案委託書上偽造「陳國榮」署押壹枚、印文枚及行動電話/
第三代行動電話服務申請書上偽造「張文勇」署押貳枚、偽造「
朱清文」署押共肆枚均沒收。
    理  由
一、本件聲請意旨略以：臺北市政府警察局大安分局員警於95年
    3 月23日晚間8 時30分許，在臺北市○○區○○路1 段7 號
    「浩群通訊行」，當場查獲被告乙○○、甲○○涉嫌竊盜、
    偽造文書及詐欺罪嫌，並扣得偽造之委託書1 份，其上有偽
    造之「陳國榮」署押1 枚、印文3 枚，又據告訴人洪國鈞即
    通訊行人員另提出行動電話/ 第三代行動電話服務申請書3
    份，上有偽造之「張文勇」署押2 枚、偽造「朱清文」署押
    4 枚（聲請書誤載為2 枚），指稱係被告乙○○於95年1 月
    31日、95年2 月22日在通訊行內偽造並申請手機門號使用；
    惟被告甲○○因犯罪嫌疑不足，被告乙○○因有前案確定判
    決之既判力所及，均經不起訴處分確定，然扣案之署押7 枚
    （聲請書誤載為5 枚）及印文3 枚係屬偽造，爰聲請宣告沒
    收之（聲請書誤載為沒收銷燬）。
二、按沒收為從刑之一種，依主從不可分原則，應附隨於主刑而
    同時宣告之，除有罪，免刑等判決，於裁判時併宣告外，如
    諭知無罪之判決，既無主刑，從刑亦無所附麗，故案內之違
    禁物，應另依刑法第40條但書由檢察官聲請單獨宣告沒收，
    最高法院78年臺非字第72號判例意旨參照。查刑法於94年1
    月7 日修正通過、於94年2 月2 日公布、於95年7 月1 日施
    行，其中修正刑法第40條關於單獨沒收之規定，修正後刑法
    第40條第2 項規定：「違禁物或專科沒收之物得單獨宣告沒
    收」，因本案被告二人既未經法院為刑之諭知，無從附隨主
    刑宣告沒收，亦無比較新舊法之必要，爰逕適用修正後刑法
    第40條第2 項規定即可。又按偽造之印章、印文或署押，不
    問屬於犯人與否，沒收之，刑法第219 條定有明文。
三、經查，被告乙○○、甲○○涉嫌於95年3 月23日晚間8 時30
    分許，持陳國榮所有前於94年12月26日上午7 時許在臺北縣
    永和市福和橋、永福橋間運動公園廁所內遭竊之汽車駕駛執
    照、健保卡及於不詳時、地偽造「陳國榮」署押並蓋有偽造
    印文之委託書、偽造之「楊文裕」身分證及汽車駕駛執照，
    至臺北市○○區○○路1 段7 號「浩群通訊行」，向告訴人
    洪國鈞表示欲申辦行動電話，而被告乙○○行使偽造之「楊
    文裕」身分證，經洪國鈞發現該證件係偽造，乃報警查悉上
    情，當場為警扣得被告乙○○持有偽造「吳正隆」身分證、
    汽車駕駛執照各1 張、偽造「楊文裕」身分證、汽車駕駛執
    照各1 張、行動電話1 支、偽造之「陳國榮」印章1 枚及蓋
    有偽造「陳國榮」印文、簽有偽造「陳國榮」署押之委託書
    1 份，復據洪國鈞提出簽有偽造「張文勇」、「朱清文」署
    押之行動電話/ 第三代行動電話服務申請書共3 份附卷。經
    查：
  (一)臺北市政府警察局大安分局移送意旨雖認被告乙○○與甲○
    ○共同涉犯刑法第320 條第1 項竊盜、同法第216 條、第21
    5 條行使偽造文書、同法第339 第3 項、第1 項詐欺得利罪
    嫌，惟被告甲○○因犯罪嫌疑不足，經臺灣臺北地方法院檢
    察署檢察官於95年11月2 日以95年度偵緝字第2320號不起訴
    處分確定；另被告乙○○則因前有連續偽造公印文、連續行
    使偽造特種文書、連續行使偽造私文書等牽連犯罪，業經臺
    灣高等法院於95年10月27日以95年度上訴字第3303號刑事判
    決判處有期徒刑1 年8 月，並於95年11月28日確定在案，本
    案罪嫌縱成立犯罪，亦與前案犯行有連續犯之裁判上一罪關
    係，故為前案判決既判力所及，遂經臺灣臺北地方法院檢察
    署檢察官於95年11月28日以95年度偵緝字第2856號處分不起
    訴確定等情，有本院卷附臺灣高等法院被告前案紀錄表及不
    起訴處分書各2 份附卷足參（見95年度偵緝字第2320號卷一
    第31頁、95年度偵緝字第2856號卷一第19頁），是被告二人
    已無因本案犯嫌而受刑罰追訴之可能。
  (二)再查，扣案之委託書1 紙上之「陳國榮」署押1 枚、印文3
    枚，另行動電話/ 第三代行動電話服務申請書3 份，其上之
    「張文勇」署押2 枚、「朱清文」署押共4 枚（見95年度偵
    緝字第2320號卷第22頁及95年度偵字第7210號卷第42、43、
    44頁）均屬偽造之事實，業據被告乙○○於偵訊中坦承申請
    書上「張文勇」、「朱清文」之署押為其所偽造（見95年度
    偵字第7210號卷一第57頁），並據證人陳國榮證稱其證件遭
    竊、委託書係屬偽造等情（見95年度偵字第7210號卷一第20
    至21頁、第69頁），亦有證人洪國鈞於警詢、偵訊中證述上
    開文件係由被告乙○○、甲○○共同提出申請，申請書係由
    被告乙○○所填具等情（95年度偵字第7210號卷一第17至19
    頁、第64至65頁、95年度偵緝字第2320號卷一第25至26頁）
    ，且查被告乙○○在行動電話/ 第三代行動電話服務申請書
    上所附「張文勇」、「朱清文」身分證影本及填載之身分證
    統一編號實屬案外人李裕、林傳房所有，此有個人基本資
    料查詢結果2 份附於本院卷可佐，顯見「張文勇」及「朱清
    文」之署押及印文均係偽造，為警查扣之陳國榮駕駛執照及
    健保卡已據陳國榮指認並領回，則有贓物認領保管單在卷可
    按（見95年度偵字第7210號卷一第41頁），復有扣案「陳國
    榮」名義之申請書1 份、「陳國榮」之印章1 顆、「張文勇
    」、「朱清文」名義之行動電話/ 第三代行動電話服務申請
    書共3 份在卷可稽（見95年度偵字第7210號卷一第42至44頁
    、第96頁、95年度偵緝字第2320號卷一第22頁），堪以認定
    上開文書上之署押、印文均係偽造。從而，揆諸刑法第40條
    第2 項、第219 條之規定，扣案文書上偽造之署押7 枚、印
    文3 枚，不問屬於被告與否，均應單獨宣告沒收之。
  (三)綜上所述，本件聲請單獨宣告沒收，為有理由，應予准許。
    至扣案其他文書或印章是否涉及偽造情事，因不在本件聲請
    範圍內，本院自不於此審酌，附此敘明。
四、應依刑法第40條第2項、第219條，裁定如主文。
中　　華　　民　　國　　96　　年　　3 　　月　　30　　日
　　　　　　　　　刑事第六庭  法　官　林晏如
上正本證明與原本無異。
如不服本裁定，應於送達後5日內，向本院提出抗告狀。
 　　　　　　　　             書記官　楊盈茹
中　　華　　民　　國　　96　　年　　4 　　月　　4 　　日
